【裁判字號】    97,上易,506
【裁判日期】    970401
【裁判案由】    竊佔等
【裁判全文】
臺灣高等法院刑事判決       97年度上易字第506號
上  訴  人
即  被  告  甲○○
上列上訴人因竊佔等案件，不服台灣台北地方法院中華民國九十
七年一月二十二日第一審判決（九十六年度易字第二七七二號）
，提起上訴，本院判決如下：
    主  文
上訴駁回。
    理  由
一、本案經本院審理結果，認原審認事用法及量刑均無違誤，應
    予維持，爰予逕行引用原判決所記載之事實、證據及理由。
二、上訴人即被告甲○○上訴意旨略為：本件系爭之台北市○○
    街二五０號一樓房屋，固係被告之繼父即告訴人乙○○之生
    父陳謙在軍方配借之公有土地上所建造，但其上之二樓部分
    ，乃係被告及生母（亦即告訴人之繼母）所共同購料鳩工興
    建，為原始起造人，依「國軍軍眷業務處理辦法」規定，原
    應列為公產管理，有該法規影本可稽，詎告訴人憑其父陳謙
    自書將上揭一樓房屋部分歸由告訴人繼承之遺囑，提起民事
    訴訟，與被告纏訟八年，雖獲勝訴判決確定，然仍不應及於
    其上二樓部分之房屋，伊進入並使用該二樓房屋，何有不當
    ，檢察官僅憑告訴人之告訴而提起公訴，原審因此判伊罪刑
    ，自難甘服云云。
三、惟查：
  (一)刑法第三百零六條之侵入住宅罪、第三百二十條第二項之竊
    佔罪及第三百五十四條之毀損罪，其構成要件中所稱之「他
    人」，係指被告以外之人，並不以所有權人為限，凡對於該
    被害客體（住宅、不動產、物）因有正當權源而具有事實上
    監督管領力者，均屬之。
  (二)據陳謙親書之遺囑記載：「關於本人所有‥‥（本件相關房
    地），決定將前半部約三十餘坪，目前由張朝榮夫婦借住之
    房屋及其租用之餐館店面，全部交由吾兒惠民繼承所有，該
    號後半部房地，則交由吾妻沈元秀繼承所有」，有該自書遺
    囑影本一份在卷（原審卷第一五０頁）可稽；然被告竟將上
    揭前半房屋，輾轉出售黃邱碧秀，並由黃婦再出租予郭宏南
    、林昕麗及王麗惠使用，終經民事判決上揭郭南宏等三人應
    自該房屋遷出，黃婦則應將屋交還告訴人，被告且應返還不
    當得利新台幣一百零八萬元及利息確定（判決中尚明白論斷
    系爭房屋係陳謙所僱工興建），有本院九十五年四月十二日
    九十四年度重上更（一）字第一一０號，暨最高法院九十六
    年三月七日九十六年度台上字第四二四號民事判決影本各一
    份存卷（見偵查卷第三十至五十一頁）可考。告訴人乃憑以
    作為執行名義，請求強制執行，原審法院執行法官即對上揭
    郭南宏等三人及黃婦核發執行命令執行完畢，為告訴人供述
    綦詳，並有該執行命令影本一件在案（同上卷第二十五頁）
    可證，足見告訴人對於系爭房屋具有正當權源，且屬事實上
    監督管領之人。
  (三)至於上揭「國軍軍眷業務處理辦法」之規定，無非就眷舍之
    管理而為規範，要與告訴人具有正當權源，而事實上得就系
    爭房屋予以監督管領之情形，不應混為一談。
  (四)被告既自隔鄰將上揭房屋木板隔牆毀損，侵入該屋，並予竊
    佔，為被告及告訴人一致供明，復有現場照片在案可徵，原
    審依上揭三罪名予以論擬，於法要無不合。
  (五)綜合上述，被告否認犯罪，提起上訴，不能認為有理由，應
    予駁回。
據上論斷，應依刑事訴訟法第三百六十八條、第三百七十三條，
判決如主文。
中    華    民    國    97    年    4     月    1     日
                  刑事第十九庭審判長法  官  黃金富
                                    法  官  魏新國
                                    法  官  洪昌宏
以上正本證明與原本無異。
不得上訴。
                                    書記官  王韻雅
中    華    民    國    97    年    4     月    1     日


司法院資訊處製作；財團法人民間司法改革基金會備份。
